臺灣臺北地方法院民事判決
111年度訴字第4992號
原      告  鄭秀越  

被      告  劉建德    現於法務部○○○○○○○○○○○執

上列原告因被告詐欺等案件，提起刑事附帶民事訴訟，請求侵權
行為損害賠償，經本院刑事庭裁定移送前來（110年度審附民字
第1566號），本院於民國111年11月18日言詞辯論終結，判決如
下：
    主  文
被告應給付原告新臺幣陸拾伍萬貳仟捌佰貳拾伍元，及自民國一
百一十一年六月二十八日起至清償日止，按週年利率百分之五計
算之利息。
訴訟費用由被告負擔。
本判決第一項於原告以新臺幣拾萬伍仟元為被告供擔保後，得假
執行。但被告如以新臺幣陸拾伍萬貳仟捌佰貳拾伍元為原告預供
擔保，得免為假執行。
    事實及理由
一、原告主張：被告明知真實姓名年籍不詳，綽號「大象」、「
    阿安」之人均為詐欺集團成員，然為賺取報酬，竟與「大象
    」、「阿安」及所屬詐欺集團其他真實姓名年籍不詳之成員
    共同意圖為自己不法所有，基於詐欺之犯意聯絡，自民國11
    0年8月間起，加入「大象」、「阿安」所屬詐欺集團，而擔
    任提款車手之工作。其分工方式係先由該詐欺集團之成員以
    附表所示方式詐騙附表原告，致原告誤信為真，而依指示將
    附表所示款項匯至指定附表所示人頭帳戶後，再由被告依「
    大象」之指示，先至指定地點拿取上開人頭帳戶之提款卡，
    復於附表所示時間，持上開人頭帳戶提款卡至附表所示地點
    之自動櫃員機提領上開詐騙所得，最後再將所提領之款項交
    付「阿安」，被告並自「阿安」處獲得提領金額3%之報酬。
    被告利用集團組織模式、分工合作，共同誘騙原告交付資金
    致原告受有金錢上損害，所為顯係共同以背於善良風俗之方
    法並違反保護他人之法律，不法侵害原告之權利，爰依民法
    第184條第1項後段、第184條第2項規定，請求被告賠償損害
    等語。並聲明：㈠被告應給付原告65萬2,825元，及自刑事附
    帶民事起訴狀起訴狀繕本送達翌日起至清償日止，按週年利
    率5％計算之利息。㈡願供擔保，請准宣告假執行。
二、被告則以：被告事後僅取得詐騙財物之百分之1，不應該叫 
     被告就原告所受全部損害負賠償之責。並聲明：原告之訴
    及假執行之聲請均駁回；如受不利判決，願供擔保請准宣告
    免為假執行。
三、得心證之理由：
　　原告主張被告利用集團組織模式、分工合作，共同誘騙原告
    交付資金致原告受有金錢上損害，其等共同以背於善良風俗
    之方法並違反保護他人之法律，不法侵害原告之權利，爰依
    民法第184條第1項後段、第184條第2項規定，請求被告賠償
    損害等情，為被告所否認，並以上揭情詞置辨，茲就兩造爭
    點分述如下：
  ㈠原告請求被告負侵權行為損害賠償責任，是否於法有據？
　⒈按因故意或過失，不法侵害他人之權利者，負損害賠償責任
    。故意以背於善良風俗之方法，加損害於他人者亦同。違反
    保護他人之法律，致生損害於他人者，負損害賠償責任。但
    能證明其行為無過失者，不在此限。數人共同不法侵害他人
    之權利者，連帶負損害賠償責任；不能知其中孰為加害人者
    ，亦同。造意人及幫助人，視為共同行為人，民法第184條
    第1項、第2項、第185條分別定有明文。次按民事上共同侵
    權行為與刑事上之共同正犯，其構成要件並不完全相同，數
    人因故意不法侵害他人之權利，苟各行為人之行為，均為其
    所生損害之共同原因，即所謂行為關連共同，亦足成立共同
    侵權行為（最高法院81年度台上字第91號民事判決意旨參照
    ）。又所謂共同侵權行為，係指數人共同不法對於同一之損
    害，與以條件或原因之行為。加害人於共同侵害權利之目的
    範圍內，各自分擔實行行為之一部，而互相利用他人之行為
    ，以達其目的者，仍不失為共同侵權行為人，而應對於全部
    所發生之結果，連帶負損害賠償責任（最高法院78年度台上
    字第2479號裁判要旨參照）。
　⒉原告主張之上揭事實，經本院111年度審訴字第1102號刑事判
    決（下稱系爭刑事判決）認定被告共同犯刑法第339條第1項
    第2款之三人以上共同詐欺取財罪及洗錢防治法第14條第1項
    之一般洗錢罪，有系爭刑事判決書附卷可稽。是被告共同違
    反保護他人之法律，致他人受損害，應負侵權行為損害賠償
    責任乙情，應堪認定。又被告與綽號「大象」、「阿安」等
    人及其所屬之詐欺集團成員，均知悉內部分工所從事行為係
    整體詐欺取財行為分擔之一環，各成員縱未親自參與詐騙原
    告，甚或未全盤知悉其他集團成員詐騙原告之實際情形，然
    既於犯意聯絡範圍內相互利用集團成員行為，達犯罪目的，
    應認被告就前揭犯行，與所屬詐欺集團之成員間有犯意聯絡
    及行為分擔，為共同正犯。被告對於原告因此受損害結果之
    發生，可預見其發生而有行為關連性，且與原告所受損害間
    有相當因果關係，應成立共同侵權行為，並對原告所受全部
    損害負賠償責任。被告上開所辯，並非可採。
  ㈡原告得請求之損害賠償金額為何：
　⒈原告主張有匯款65萬2,825元因而受有上開金額損害等情，並
    有系爭刑事判決書可稽，且被告到庭亦未爭執，自堪信原告
    此部分主張為真實。從而，原告請求被告賠償其損害65萬2,
    825元，即屬有據。　
　⒉末按給付無確定期限者，債務人於債權人得請求給付時，其
    催告而未為給付，自受催告時起，負遲延責任。其經債權人
    起訴而送達訴狀，或依督促程序送達支付命令，或為其他相
    類之行為者，與催告有同一之效力；遲延之債務，以支付金
    錢為標的者，債權人得請求依法定利率計算之遲延利息；應
    付利息之債務，其利率未經約定，亦無法律可據者，週年利
    率為5％，民法第229條第2項、第233條第1項前段及第203條
    分別定有明文。查本件原告對被告之侵權行為債權，核屬無
    確定期限之金錢給付，揆諸前揭規定，原告請求被告給付自
    起訴狀繕本送達翌日即111年6月28日起至清償日止，按年息
    5％計算之利息，亦核屬有據，應予准許。
四、綜上所述，原告依民法第184條第2項規定，請求被告給付原
    告65萬2,825元，及自111年6月28日起至清償日止，按年息5
    ％計算之利息，為有理由，應予准許。又兩造均陳明願供擔
    保，以代釋明，聲請宣告假執行或免為假執行，經核均與法
    律規定相符，爰分別酌定相當之擔保金額予以准許。
五、因本案事證已臻明確，兩造其餘主張、陳述及所提之證據暨
    攻擊防禦方法，經本院審酌後，認與本案判斷結果無影響，
    均毋庸再予一一審酌，附此敘明。
六、據上論結，本件原告之訴為有理由，依民事訴訟法第78條、
    第390條第2項、第392條第2項，判決如主文。　　　　　　
　　
中　　華　　民　　國　　111 　年　　11　　月　　25　　日
                  民事第一庭    法　官　熊志強
以上正本係照原本作成。
如對本判決上訴，須於判決送達後20日內向本院提出上訴狀。如
委任律師提起上訴者，應一併繳納上訴審裁判費。
中　　華　　民　　國　　111 　年　　11　　月　　25　　日
                                書記官　蔡斐雯
附表：
原告 詐騙方式 匯款時間 匯入帳戶 詐騙金額 提款時間 提款地點 提款金額 鄭秀越  詐欺集團成員於110年8月6日16時23分，先致電鄭秀越並佯稱：其乃「金石堂網路書店」人員，因該公司人員疏失導致誤送信用卡交易，須聯繫信用卡公司處理云云，復佯以中國信託商業銀行客服人員致電其並佯稱：須依其指示操作網路銀行以退刷云云，致其因而陷於錯誤，爰依指示操作網路銀行匯款。 110年8月7日19時25分至19時27分許 國泰世華商業銀行股份有限公司帳號000-000000000000號帳戶 9萬9,972元 110年8月7日19時36分至19時43分許  臺北市○○區○○○路0段00號華南商業銀行營業部內自動櫃員機前 16萬6,000元（含不明款項6萬6,028元）      110年8月7日 19時50分許 臺北市○○區○○○路0段00號彰化商業銀行臺北分行內自動櫃員機前 1萬9,000元。（此部分已超出告訴人遭詐欺之金額）   110年8月7日20時2分至20時9分許 永豐商業銀行股份有限公司帳號000-00000000000000號帳戶 8萬9,961元 110年8月7日20時26分至20時30分許  9萬25元 （含25元手續費差額）   110年8月7日20時12分至20時32分許 中國信託商業銀行股份有限公司帳號000-000000000000號帳戶 9萬9,974元 110年8月7日20時45分至20時47分許 臺北市○○區○○○路0段00號中國信託商業銀行城中分行內自動櫃員機前 9萬9,000元   110年8月7日 20時36分許 永豐商業銀行股份有限公司帳號000-00000000000000號帳戶 2萬9,985元 110年8月7日20時52分至20時58分許 臺北市○○區○○○路0段00號遠東商業銀行城中分行內自動櫃員機前 3萬15元 （含15元手續費差額）   110年8月7日20時49分至20時50分許 中國信託商業銀行股份有限公司帳號000-000000000000號帳戶 2萬元 110年8月7日 21時3分許 臺北市○○區○○○路0段00號中國信託商業銀行城中分行內自動櫃員機前 2萬元   110年8月7日 21時37分許 國泰世華商業銀行股份有限公司帳號000-000000000000號帳戶 1萬2,985元 110年8月7日 21時55分許 臺北市○○區○○○路0段00號遠東商業銀行城中分行內自動櫃員機前 1萬3,000元   110年8月8日 0時2分許 中華郵政股份有限公司帳號000-00000000000000號帳戶 9萬9,987元 110年8月8日0時5分至0時7分許 臺北市○○區○○○路0段00號臺北重南郵局內自動櫃員機前 10萬元   110年8月8日 0時4分許 中國信託商業銀行股份有限公司帳號000-000000000000號帳戶 9萬9,987元 110年8月8日 0時13分許 臺北市○○區○○○路0段00號中國信託商業銀行城中分行內自動櫃員機前 10萬元   110年8月8日0時7分至0時8分許 永豐商業銀行股份有限公司帳號000-00000000000000號帳戶 9萬9,974元 110年8月8日2時2分至2時6分許 臺北市○○區○○○路0段00號台新商業銀行西門分行內自動櫃員機前 9萬9,025元 （含25元手續費差額）